【裁判字號】    95,易,513
【裁判日期】    950511
【裁判案由】    偽造文書等
【裁判全文】
臺灣臺北地方法院刑事判決               95年度易字第513號
公  訴  人  臺灣臺北地方法院檢察署檢察官
被      告  甲○○
選任辯護人  高奕驤律師
            周仕傑律師
上列被告因偽造文書等案件，經檢察官提起公訴（94年度偵緝字
第2178號），本院判決如下：
    主  文
甲○○竊盜，處有期徒刑參月，如易科罰金，以參佰元折算壹日
。
被訴使公務員登載不實部分無罪。
    事  實
一、甲○○意圖為自己不法之所有，於民國94年7月2日上午7 時
    10分許，在台北市大安區○○○路○段245號2 樓誠品書局敦
    南店內，徒手竊取店內陳列之雜誌8 本（價值新台幣2760元
    ），得手後逃逸，旋於同日上午7 時40分許，因甲○○觸動
    門口警示器，而為該店組長丙○○當場發覺，並報警處理。
二、案經台北市政府警察局大安分局報告台灣台北地方法院檢察
    署檢察官偵查起訴。
    理  由
甲、程序部分：按被告以外之人於審判外之言詞或書面陳述，除
    法律有規定者外，不得作為證據，刑事訴訟法第159條第1項
    定有明文，此即學理上所稱之「傳聞證據排除法則」，而依
    上開法律規定，傳聞證據原則上固無證據能力，但如法律別
    有規定者，即例外認有證據能力。又被告以外之人於審判外
    之陳述，雖不符合同法第159條之1至第159條之4之規定，但
    經當事人於審判程序同意作為證據，法院審酌該言詞陳述或
    書面陳述作成時之情況，認為適當者，亦得為證據，當事人
    、代理人或辯護人於法院調查證據時，知有第159條第1項不
    得為證據之情形，而未於言詞辯論終結前聲明異議者，視為
    有前項之同意，此觀諸同法第159條之5規定甚明。查本判決
    下列所引用之各該被告以外之人於審判外之陳述（包含書面
    陳述），皆屬傳聞證據，被告於本院準備程序時表示無意見
    而不予爭執，另檢察官就辯護人所提出之各項文書證據，迄
    至言詞辯論終結前亦未聲明異議，本院審酌上開證據資料製
    作時之情況，尚無違法不當及證明力明顯過低之瑕疵，亦認
    為以之作為證據應屬適當，揆諸前開規定，爰逕依刑事訴訟
    法第159條之5規定，認前揭證據資料均例外有證據能力。
乙、實體方面：
壹、有罪部分：
一、訊據被告對於上揭事實坦承不諱，核與證人即誠品書局敦南
    店組長丙○○於警詢時所證述之情節相符（見偵(一)卷第10、
    11頁），復有贓物認領保管單2紙及照片3幀在卷可稽（見偵
    (一)卷第12、13、25、26頁），是依前述補強證據，足資擔保
    被告於本院審理時所為前開任意性自白具有相當程度之真實
    性，而得使本院確信被告前述自白與事實相符，揆諸刑事訴
    訟法第156條第1項「被告之自白，非出於強暴、脅迫、利誘
    、詐欺、違法羈押或其他不正之方法，且與事實相符者，得
    為證據」及第2 項「被告之自白，不得作為有罪判決之唯一
    證據，仍應調查其他必要之證據，以察其是否與事實相符」
    規定，本院自得採為論科之依據。從而，本件事證明確，被
    告上開竊盜之犯行已堪認定，自應依法論科。
二、核被告所為，係犯刑法第320條第1項之竊盜罪。爰審酌被告
    僅因貪圖一時不法利益，即竊取他人財物，危害社會治安甚
    鉅，且於偵查中經通緝到案，浪費司法資源甚鉅，殊無足取
    ；惟考量其無任何前科紀錄，素行良好，此有台灣高等法院
    被告前案紀錄表乙份可憑，又所竊取之財物已發還被害人保
    管，有贓物認領保管單2 紙可佐（見偵(一)卷第12、13頁），
    復與被害人達成和解，被害人亦表示不再追究之意，有聲請
    狀暨所附和解書乙份為憑（見偵(二)卷第27、28頁）及事後坦
    承犯行，態度良好等一切情狀，量處如主文所示之刑，並諭
    知易科罰金之折算標準，以示懲儆。
貳、無罪部分：
一、公訴意旨略以：被告在台出生，幼年移民美國，具有台、美
    國籍，但在台無戶籍，前曾返台並以Charles Wu名在台申請
    信用卡生活，竟於92年2 月20日在我駐美國洛杉磯辦事處，
    持其美國護照「英文名Charles Shane Yoshi 」申辦赴台簽
    證，而在簽證申請表上以不實之中文姓名「吳昇俊」、其母
    姓名「Wu,Shu-lien 吳淑蓮」（其母應為乙○○）填載於簽
    證申請表上，使我駐洛杉磯不知情之承辦公務人員陷於錯誤
    ，而核發赴台簽證，並將該簽證上之不實事項登載於所掌管
    入出境資料，足以生損害於我入出境業務管理之正確性，因
    認被告涉犯刑法第214條之使公務員登載不實罪嫌云云。
二、按犯罪事實應依證據認定，無證據不得認定犯罪事實；不能
    證明被告犯罪者，應諭知無罪之判決，刑事訴訟法第154 條
    第2項及第301條第1 項分別定有明文。又事實之認定，應憑
    證據，如未能發現相當證據，或證據不足以證明，自不能以
    推測或擬制之方法，為裁判基礎（最高法院40年台上字第86
    號判例參照）；且認定犯罪事實所憑之證據，雖不以直接證
    據為限，間接證據亦包括在內，然而無論直接證據或間接證
    據，其為訴訟上之證明，須於通常一般之人均不致有所懷疑
    ，而得確信其為真實之程度者，始得據為有罪之認定，倘其
    證明尚未達到此一程度，而有合理之懷疑存在而無從使事實
    審法院得有罪之確信時，即應由法院為諭知被告無罪之判決
    （最高法院76年台上字第4986號判例參照）。
三、本件公訴人認被告涉犯前開行使公務員登載不實罪嫌，無非
    係以卷附之戶籍資料、台北富邦商業銀行信用卡總處94 年9
    月14日北富信卡字第1289號函暨所附信用卡申請書、內政部
    警政署入出境管理局94年10月18日境愛卿字第094204 31260
    號函暨所附簽證申請表、入出境許可申請書、94年10 月4日
    境愛卿字第09410084160號函、駐洛杉磯辦事處95年1 月13
    日洛杉（95）字第0246號函（見偵(一)卷第62、66、76、77、
    84、87頁、偵(二)卷第26頁）等件為其主要論據。訊據被告堅
    決否認上開犯行，辯稱：簽證申請表上之中文姓名「吳昇俊
    」、「吳淑蓮」不是我寫的，是由洛杉磯辦事處人員幫忙寫
    的，在美國婦女結婚後會冠夫姓，所以我在填寫申請表時，
    才會將我母親的英文姓名書寫為「Wu,Shu-lien」等語。經
    查：
  （一）被告在台出生，自幼移民美國，具有台、美國籍，其母
        之中文姓名為「乙○○」，其於92年2 月20日在我駐美
        國洛杉磯辦事處，持其美國護照英文姓名「Charles
        Shane Yoshi」申辦赴台簽證， 而在簽證申請表上填載
        其母之英文姓名為「Wu,Shu-lien」 等情，為被告所是
        認，並有戶籍資料、簽證申請書及辯護人提出之美國護
        照、身分證等件附卷為憑（見本院卷第56至62頁），固
        堪信為真實，惟被告以前詞置辯，是被告主觀上究有無
        使公務員登載不實之犯意及客觀上有無在簽證申請表上
        填載不實，即為本件審酌之重點，經核，被告之母中文
        姓名為「乙○○」，其丈夫即被告之父姓「吳」，此觀
        諸上開身分證即明，而美國婦女於婚後習慣使用丈夫姓
        氏，仍保留自己原來之名字乙節，乃眾所週知之事實，
        因此，被告於簽證申請書上之在華關係人欄填寫其母之
        英文姓名為「Wu,Shu-lien」，與美國習慣並無相違，
        況被告自幼生長於美國，衡情其思考、行為模式應受美
        國文化背景之影響甚鉅，故其於上揭時間，在我駐美國
        洛杉磯辦事處，持美國護照申辦赴台簽證，並依當地婦
        女婚後使用丈夫姓氏之習慣，將其母之英文姓名填寫為
        「Wu,Shu-lie n」，尚難認有何使公務員登載不實之犯
        意。
  （二）又觀諸前開簽證申請書上所填載之「吳昇俊」、「吳淑
        蓮」姓名，與被告於本院準備程序中當庭書寫上開姓名
        之字跡，經肉眼比對結果，其間之運筆、勾勒及特徵明
        顯不同，難認係被告所為，且關於前開申請書上之中文
        姓名是否被告親自填寫乙節，復據駐洛杉磯辦事處函覆
        稱：是否為本處人員代填或由申請人自填，因時間過久
        ，收件人已不復記憶等語，此有駐洛杉磯辦事處95年1
        月13日洛杉（95）字第0246號函可佐（見偵(二)卷第26頁
        ），是既不能排除上開中文姓名非被告填寫之可能性，
        被告所辯即非無據。至於卷附台北富邦商業銀行信用卡
        總處94年9月14日北富信卡字第1289號函暨所附信用卡
        申請書（見偵(一)卷第62頁）僅能證明被告曾以其中文姓
        名「甲○○」申請信用卡，並在聯絡人資料欄填載其母
        姓名為「乙○○」之事實，而內政部警政署入出境管理
        局94年10月4日境愛卿字第09410084160號函覆稱：「甲
        ○○於84年10月30日持中華民國護照出國後，無入國紀
        錄」等語（見偵(一)卷第84頁），僅能證明內政部警政署
        出境管理局查無被告持中華民國護照之入境紀錄，均不
        足以證明被告有使公務員登載不實之犯行。
四、綜上所述，公訴人所舉前開論據，均不足以證明被告有使公
    務員登載不實之犯行。此外，復查無其他積極證據足資證明
    被告有何公訴人所指之上開犯行，揆諸前揭規定及說明，自
    應為被告無罪之諭知。
據上論斷，應依刑事訴訟法第第299條第1項前段、第301條第1項
，刑法第320條第1項、第41條第1 項前段，罰金罰鍰提高標準條
例第1條前段、第2條，判決如主文。
本案經檢察官鄭克盛到庭執行職務。
中    華    民    國    95    年    5     月    11    日
                  刑事第十三庭  審判長法官  朱瑞娟
                                      法官  陳慧萍
                                      法官  鍾素鳳
以上正本證明與原本無異。
如不服本判決，應於送達後10日內，向本院提出上訴狀。
                                    書記官  陳鳳瀴
中    華    民    國    95    年    5     月    17    日
附錄本判決論罪之法條：
刑法第320條
    意圖為自己或第三人不法之所有，而竊取他人之動產者，為
    竊盜罪，處5年以下有期徒刑、拘役或500元以下罰金。
    意圖為自己或第三人不法之利益，而竊佔他人之不動產者，
    依前項之規定處斷。
    前2項之未遂犯罰之。


司法院資訊處製作；財團法人民間司法改革基金會備份。
